臺灣高等法院高雄分院刑事判決　　　　 94年度上易字第797號
上　訴　人
即　被　告　甲○○
上列上訴人因傷害案件，不服臺灣屏東地方法院93年度易字第
753 號中華民國94年9 月28日第一審判決（起訴案號：臺灣屏東
地方法院檢察署93年度偵字第4879號），提起上訴，本院判決如
下：
     主  文
上訴駁回。
甲○○緩刑貳年。
     事  實
一、本案經本院審理結果，認第一審判決認事用法及量刑均無不
    當，應予維持，並引用第一審判決書記載之事實、證據及理
    由。
二、被告上訴意旨略以伊犯後已承認錯誤，並賠償告訴人達成和
    解，原審量刑過重云云；經查，原審審酌被告毆傷2 人，及
    告訴人所受傷害等一切情狀，量處有期徒刑4 月，並無過重
    ，其上訴無理由，應予駁回；另查被告於本院審理時，已賠
    償告訴人新台幣17萬5,000 元，告訴人均已無意追究被告刑
    責，有和解書可按，被告未曾受有期徒刑以上刑之宣告，有
    臺灣高等法院被告全國前科紀錄表可稽，其一時思慮不週，
    所犯情節不重，經此偵審教訓，當知警惕，應無再犯之虞，
    所宣告之刑，認以暫不執行為適當，併宣告緩刑2 年以啟自
    新。
據上論斷，應依刑事訴訟法第368 條、第373 條，刑法第74條第
1項第1款判決如主文。
本案經檢察官邱榮藏到庭執行職務。
中　　華　　民　　國　　94　　年　　12　　月　　29　　日
                  刑事第一庭    審判長法  官  郭雅美
                                      法  官  莊崑山
                                      法  官  江泰章
以上正本證明與原本無異。
本件判決不得上訴。
中　　華　　民　　國　　94　　年　　12　　月　　30　　日
                                書   記　 官  陳金卿
                                                      Ｆ
附件：
臺灣屏東地方法院刑事判決　　　　　　　 93年度易字第753號
公　訴　人　臺灣屏東地方法院檢察署檢察官
被　　　告　甲○○
上列被告因傷害案件，經檢察官提起公訴（93年度偵字第4879號
），本院判決如下：
    主  文
甲○○連續傷害人之身體，處有期徒刑肆月，如易科罰金，以
佰元折算壹日。
　　事　實
一、甲○○與乙○○、黃梁美月夫婦間有生意往來，因乙○○夫
    婦認甲○○有超收貨款情事，遂於民國93年6 月25日8 時（
    起訴書誤載為9 時）許，由乙○○騎乘機車搭載黃梁美月（
    頭戴安全帽）至甲○○位於屏東市○○里○○○路124 號住
    處，黃梁美月下車後叫喚正在住處二樓之甲○○下樓退還超
    收之貨款，甲○○見狀持手機下樓後，因與黃梁美月各執一
    詞而發生爭吵，詎甲○○竟基於傷害之犯意，以右手持手機
    往黃梁美月頭部揮打，惟因黃梁美月當時頭戴安全帽且及時
    轉身閃避，始未擊中黃梁美月頭部，而僅揮打到黃梁美月之
    左耳，然甲○○順勢又出手推黃梁美月，黃梁美月往後退2
    、3 步而未倒地，甲○○竟再度出手用力推倒黃梁美月，造
    成黃梁美月受有左耳擦傷1 乘0.5 公分、右大腿挫傷、右股
    骨頭骨折、右手第4 指擦傷0.5 乘0.5 公分之傷害。適時正
    將機車停放在甲○○住處2 至3 公尺遠之乙○○見狀，遂上
    前質問甲○○，甲○○竟承上開傷害之概括犯意，以右手握
    拳擊向乙○○鼻樑處，乙○○因不堪重擊向後跌倒在地，造
    成乙○○受有鼻挫傷瘀腫、鼻骨骨折、左手肘（起訴書誤載
    為右前臂）擦傷4 乘0.5 公分之傷害。
二、案經乙○○、黃梁美月訴由屏東縣警察局屏東分局報請臺灣
    屏東地方法院檢察署檢察官偵查起訴。
　　理　由
一、訊據被告甲○○矢口否認有何傷害犯行，辯稱：「是乙○○
    夫婦先動手打我，黃梁美月用安全帽打我，造成我右姆指及
    食指腫痛，我是基於自衛才會用手擋，他們是自己跌倒受傷
    的；我並沒有以手機毆打黃梁美月」云云。經查：
（一）上開事實，業據證人即告訴人黃梁美月於本院審理時具結
      證稱：「我去屏東看醫生順便去被告那邊要錢，是我先生
      騎機車載我去的，被告看到我時拿著手機由2 樓下來，我
      當時戴著安全帽，沒講幾句話被告就用右手持手機打我，
      我頭有閃避，被告後來推我，我往後退2 、3 步，被告又
      推我，我才倒地，我先生看到就問被告為何要推我，被告
      就打我先生的臉；那時我先生把機車停在隔壁約2 、3 公
      尺處，被告是用拳頭打，我先生就往後倒」等語明確（見
      本院卷第108 頁至第109 頁），復經證人即告訴人乙○○
      於本院審理時具結證稱：「93年6 月25日上午8 時許，我
      和我太太到屏東家和醫院看酸痛，看完醫生後去被告家，
      被告在2 樓，被我們叫下樓，被告從2 樓下來時有拿手機
      ；被告拿手機打我太太，我太太頭上當時有戴安全帽，被
      告打完後才脫下安全帽的，被告推我太太一次沒倒，再推
      我太太一次，我看到就上前質問，被告就揮拳打我，我人
      要倒地時用左手撐住，所以左手肘受傷」等語甚詳（見本
      院卷第110 頁）。雖證人黃梁美月、乙○○均係告訴人，
      然徵之其等之證詞係經具結及隔離訊問下所為，且就案發
      經過之證述一致，足認其2 人所為遭被告毆打之證述應非
      子虛，而可採信。又告訴人2 人遭被告傷害後旋經救護車
      送往人愛醫院治療，經臨床診斷認告訴人黃梁美月係受有
      左耳擦傷1 乘0.5 公分、右大腿挫傷、右股骨頭骨折、右
      手第4 指擦傷0.5 乘0.5 公分之傷害；告訴人乙○○係受
      有鼻挫傷瘀腫、鼻骨骨折、左手肘（依驗傷診斷書人體部
      位圖及護理紀錄所示，告訴人乙○○應係左手肘受傷，驗
      傷診斷書所為右前臂受傷等語顯係誤載）擦傷4 乘0.5 公
      分之傷害等情，復有該醫院94年7 月4 日歷（94）民字第
      070401號函檢附告訴人2 人病歷資料（含護理紀錄）及驗
      傷診斷書各1 份在卷可稽，而依上開告訴人2 人所受之傷
      勢觀之，核亦與告訴人黃梁美月、乙○○所指述遭被告毆
      打之部位及如何倒地受傷之情形相符；再參以被告亦不否
      認有出手推告訴人2 人之情（見本院卷第112 頁反面），
      均堪認告訴人2 人所受之傷害確係被告所為，並非告訴人
      2 人自行跌倒以致受傷。
（二）被告雖辯稱：伊是基於自衛云云。然按對於現在不法之侵
      害，出於防衛自己或他人權利之行為，固為法所不罰，然
      必須有現在不法之侵害為前提，如不法之侵害尚未發生，
      即無防衛可言。查本件被告如何傷害告訴人2 人之情，已
      如前述，雖證人楊鳳微於本院審理時證稱：「我當時在 2
      樓客廳整理，聽到有人叫我先生，我先生就下去了，當時
      有聽到吵架的聲音，我探頭出去看，看到有1 人脫安全帽
      ，我就從2 樓下去，出去1 樓就聽到有人喊救命；在2 樓
      看到有1 個人脫安全帽，是女的，當時我下去看到被害人
      2 人，男的已經躺在地上了」等語（見本院卷第111 頁）
      ，固可佐證被告所陳告訴人黃梁美月確曾脫下安全帽之情
      為真，惟尚不足以認定告訴人乙○○夫婦有何先動手攻擊
      被告之情事；況告訴人黃梁美月係在遭被告毆打後始脫下
      安全帽之情，已據證人乙○○證述甚明，且衡之證人楊鳳
      微之證述，證人楊鳳微從2 樓看到告訴人黃梁美月脫安全
      帽直到下樓止，其間歷時應甚短暫，惟其下樓時已發現告
      訴人乙○○倒在地下，顯見證人楊鳳微看到告訴人黃梁美
      月脫安全帽時，被告傷害告訴人黃梁美月之行為業已終結
      。是以，告訴人黃梁美月確係在遭被告毆打後始脫下安全
      帽，並無以安全帽攻擊被告之情，應可認定，否則，被告
      如係遭告訴人黃梁美月持安全帽攻擊，並以手抵擋，則依
      一般經驗判斷，被告受傷之部分應遍及手掌或手背，而非
      僅有右姆指及食指部位受傷，故被告上開傷害應非其以手
      抵擋告訴人黃梁美月持安全帽攻擊所致；而衡之上述傷害
      過程，應係被告以右手握拳之姿用力擊中告訴人乙○○鼻
      樑所肇致；再參酌告訴人黃梁美月係因被推倒地，而受有
      右大腿挫傷、右股骨頭骨折、右手第4 指擦傷之傷害；告
      訴人乙○○因鼻樑受重擊致跌倒在地，而受有鼻挫傷瘀腫
      、鼻骨骨折、左手肘擦傷之傷害，是被告如僅以手抵擋，
      告訴人2 人豈會跌倒在地並肇致右股骨頭骨折、鼻骨骨折
      之嚴重程度，綜上，俱見被告當時下手之重，絕非純粹基
      於防衛行為所能致之，是被告辯稱：伊是因告訴人乙○○
      夫婦先動手，且告訴人黃梁美月以安全帽攻擊伊，伊基於
      自衛才用手擋回去云云，與事實不符，洵屬卸責之詞，不
      可採信。另被告當時確有持手機下樓之情，已據告訴人黃
      梁美月、乙○○2 人具結證述甚明，而參以被告身為生意
      人，其與人談生意時會隨身攜帶手機，亦屬平常，再斟之
      告訴人黃梁美月左耳所受之傷害為擦傷，足認告訴人黃梁
      美月左耳確係遭硬物揮過，要否，倘被告僅是徒手揮打，
      則在告訴人黃梁美月及時轉頭閃避之情況下，其接觸面甚
      小，應不致會留下此傷情，故被告所辯伊未持手機毆打告
      訴人黃梁美月云云，亦不可採信。至被告雖聲請本院調閱
      其所有泛亞電股份有限公司之行動電話通聯紀錄，以證明
      其並非主動傷害告訴人2 人，惟依前所述，本件之待證事
      實為被告是否有為傷害告訴人2 人之行為，而通聯紀錄僅
      可證明雙方有通話之情形，尚無從得知具體通話內容，更
      難據以為被告是否為傷害行為之證明，故被告此部分聲請
      ，與待證事實無重要關係，核尚無必要，自無庸予以調閱
      ，併此敘明。
（三）綜上各情，勾稽互核，本件事證已臻明確，被告犯行堪以
      認定。
二、核被告所為，係犯刑法第277 條第1 項傷害罪。被告毆打告
    訴人黃梁美月、乙○○之行為，時間緊接，觸犯構成要件相
    同之罪名，顯係基於概括犯意反覆為之，為連續犯，應以1
    罪論，並加重其刑。爰審酌被告無前科之素行、智識程度不
    低、其正值壯年，竟僅因細故即出手毆打年逾60歲之告訴人
    2 人、造成告訴人2 人所受傷害非輕，且犯後猶飾詞圖卸，
    毫無悔意等一切情狀，量處如主文所示之刑，並諭知易科罰
    金之折算標準。
據上論斷，應依刑事訴訟法第299 條第1 項前段，刑法第56條、
第277 條第1 項、第41條第1 項前段，罰金罰鍰提高標準條例第
1 條前段、第2 條，判決如主文。
中　　華　　民　　國　　94　　年　　9 　　月　　28　　日
                  刑事第二庭    審判長法  官  羅森德
                                      法　官  陳松檀
                                      法　官  蘇碧珠
以上正本證明與原本無異。
如不服本判決應於收受本判決送達後十日內向本院提出上訴書狀，
其未敘述上訴理由者，並得於提起上訴後十日內向本院補提理由
書狀（均須按他造當事人之人數附繕本）「切勿逕送上級法院」
                                      書記官  賀燕花
中　　華　　民　　國　　94　　年　　9 　　月　　28　　日
附錄本案論罪科刑法條全文
中華民國刑法第277條：
傷害人之身體或健康者，處 3 年以下有期徒刑、拘役或 1 千元
以下罰金。
犯前項之罪因而致人於死者，處無期徒刑或 7 年以上有期徒刑；
致重傷者，處3 年以上10年以下有期徒刑。
